【裁判字號】    95,交聲,1806
【裁判日期】    951130
【裁判案由】    交管條例聲異
【裁判全文】
臺灣板橋地方法院交通事件裁定        95年度交聲字第1806號
原處分機關  交通部公路總局臺北區監理所板橋監理站
異  議  人
即受處分人  甲○○
                      之3
上列異議人即受處分人因違反道路交通管理處罰條例案件，對於
交通部公路總局臺北區監理所板橋監理站中華民國95年11月10日
所為之處分（原處分案號：板監裁字裁41-A00000000號），聲明
異議，本院裁定如下：
    主  文
異議駁回。
    理  由
一、原處分意旨略以：異議人（即受處分人，下同）甲○○所有
    NFT-350 號重型機車，於民國95年7 月26日16時21分許，在
    臺北市○○○路156 號前，因「停車位置不依規定」，由臺
    北市政府警察局中正一分局交通分隊查獲，依道路交通管理
    處罰條例第56條第1 項第9 款規定，製發北市警交大字第A0
    0000000 號舉發違反道路交通管理事件通知單，暨檢附採證
    照片逕行舉發，嗣經原處分機關於95年11月10日以板監裁字
    裁41-A00000000號裁決書，裁處：一罰鍰新臺幣（下同）60
    0 元整，罰鍰限於95年12月10日前繳納。二上開罰鍰逾95年
    12月10日仍不繳納者，依法移送強制執行等語。
二、異議意旨略以：被舉發之地點未劃設紅線及相關停車格，亦
    未阻擋車輛之通行。況在道路交通管理處罰條例中並無詳細
    規定車輛應如何停放，僅提示「如公路或警察機關有特別規
    定時，應依其規定」。現今地方自治之實行下，各地公路或
    警察機關之特別規定，可能存有相異之處，一般社會大眾無
    法深入了解各地規定之不同。因此，若有停車不依規定之情
    況時，應依道路交通處罰條例第92條之輕微違規勸導原則，
    以勸導代替舉發單，為此聲明異議請求撤銷原處分云云。
三、按行為後法律或自治條例有變更者，適用行政機關最初裁處
    時之法律或自治條例。但裁處前之法律或自治條例有利於受
    處罰者，適用最有利於受處罰者之規定，94年2 月5 日制定
    公布、95年2 月5 日施行之行政罰法第5 條定有明文。揆諸
    上開條文之立法理由，明定法律或自治條例變更時之適用，
    係採『從新從輕』之處罰原則，而所謂「從新從輕」原則，
    就行政罰而言，即該行政罰之適法性，原則上以原處分作成
    時之法律狀態為判斷基準，而非以行政法院判決時之法律狀
    態為判斷基準（最高行政法院95年度判字第335 號判決參照
    ) 。是堪認行政罰之法律變更，係以行政機關（交通案件則
    為監理機關或裁決所）裁處時作為比較基準，蓋交通異議事
    件屬於司法救濟程序，而非主管機關職權作為，法院僅在審
    查原處分是否適法，尚無從以其後變更之新法認有利於當事
    人而加以變更。況如以法院裁定時作為行政罰法律變更之比
    較基準，則受行政機關相同裁罰之受處分人，將可能因其聲
    明異議與否，而異其處罰，自違反平等原則。且按道路交通
    管理處罰條例前經立法院修正，相關條文於94年12月28日經
    總統修正公布，嗣經行政院以95年6 月23日行政院院臺交字
    第0950087685號令發布修正條文除第29條之2 、第31條、第
    31 條 之2 、第32條之1 、第42條、第73條、第82條至84條
    ，自96年1 月1 日施行，其餘均自95年7 月1 日施行。查本
    件交通違規行為發生時，及原處分機關即台北市交通事件裁
    決所裁決時，均在上開條例修正施行之後，依前揭說明，本
    件應適用修正後之規定，尚無新舊法比較適用之問題，合先
    敘明。
四、次按停車時間、位置、方式及車種，如公路主管機關、市區
    道路主管機關或警察機關有特別規定時，應依其規定，道路
    交通安全規則第112 條第1 項第15款定有明文。另按汽車駕
    駛人停車時，停車時間、位置、方式、車種不依規定者，處
    600 元以上1,200 元以下罰鍰，道路交通管理處罰條例第56
    條第1 項第9 款亦規定甚明。末按汽車駕駛人之行為有違規
    停車，當場不能或不宜攔截製單舉發者，得逕行舉發；上開
    逕行舉發，應記明車輛牌照號碼、車型等可資辨明之資料，
    以汽車所有人為被通知人製單舉發，道路交通管理處罰條例
    第7 條之2 第1 項第5 款及第4 項復規定綦詳。
五、經查：
  (一)異議人甲○○所有之車號NFT-350 號重型機車，於95年7 月
    26日16時21分許，在臺北市○○○路156 號，因有「停車位
    置不依規定」之違規事實，而遭執勤員警逕行舉發後，填製
    舉發通知單寄發異議人之情事，有上開舉發通知單影本、交
    通部公路總局臺北區監理所板橋監理站95年11月10日板監裁
    字裁41-A00000000號裁決書影本、採證照片各1 紙在卷足佐
    ，且異議人對於前揭重型機車於上述時地係停放於騎樓之客
    觀事實並不爭執。則異議人所有前揭重型機車，於上開時、
    地，確有停車位置不依規定之違規事實，應可認定。
  (二)其次，行政程序法第150 條規定：「本法所稱法規命令，係
    指行政機關基於法律授權，對多數不特定人民就一般事項所
    作抽象之對外發生法律效果之規定。法規命令之內容應明列
    其法律授權之依據，並不得逾越法律授權之範圍與立法精神
    。」故關於人民自由或權利之限制，得以法律或法律授權之
    命令予以規範。而道路交通管理處罰條例第56條第1項第9款
    所定「停車時間、位置、方式、車種不依規定」，暨道路交
    通安全規則第112 條第1 項第15款之「公路主管機關、市區
    道路主管機關或警察機關就停車時間、位置、方式及車種之
    特別規定」，即已授權主管機關得發布有關停車之時間、位
    置、方式、車種之命令以資規範。乃臺北市政府亦基此而於
    71 年5月27日以 (71) 府警五字第33242 號函訂頒（嗣於80
    年6 月21日臺北市政府復以 (80) 府交停字第80041471號函
    修正）臺北市機器腳踏車及慢車停放規定（以下簡稱停放規
    定，茲上述規定，既屬臺北市政府本諸前揭法律、規則授權
    所為命令，且符合前開授權之意旨與範圍，自應優先於前揭
    道路交通安全規則之內容而為適用。因此，倘若行為人停車
    之時間、位置、方式、車種與上述停放規定內容有違，即令
    行為人於未設有禁止停車標誌、標線處所而為停車，仍屬有
    違道路交通管理處罰條例第56條第1 項第9 款，是異議人前
    開所辯此節，即不可採。
  (三)再者，依上開停放規定第2 項第1 小項及第3 項「在設有騎
    樓地之路段，應在騎樓地內停放，並以一列為限」、「騎樓
    或紅磚人行道停放機器腳踏車及慢車，一律與建築線或紅磚
    人行道垂直停放」內容，均未載有須「妨害交通」或「有妨
    害交通之虞」等為適用要件，是本件異議人於上開地點停放
    機車，是否有妨害交通之情形，即與其是否有違上開停放規
    定第2 項第1 小項及第3 項之規定無涉，故異議人就此部分
    之異議理由，亦無足採。
  (四)末查，臺北市政府就上開停放規定之頒行，既係本諸前揭法
    律、規則授權所為之命令，要非機關內部之注意事項，自具
    拘束人民之效力，異議人自不得以不知該規定之內容、或他
    機關所訂命令與之不同而主張得不予遵守，是異議人關於此
    部分之異議理由，殊無可取。另外，異議人既已違規，即應
    受罰，亦無從主張警察機關應先依道路交通管理處罰條例第
    92 條 輕微違規勸導之原則，以勸導代替舉發單，蓋「輕微
    違規勸導」之處理細則，係由交通部會同內政府定之，係屬
    交通稽查執行機關裁量職權範圍，除行政機關行使裁量權之
    過程或結果，有逾越權限或濫用權力之情形，而應以違法論
    者外，法院原則上應尊重行政機關之裁量決定而作有限之司
    法審查，附此敘明。
六、綜上所述，本件異議人停放機車未依主管機關之特別規定，
    原處分機關乃援引道路交通管理處罰條例第56條第1 項第9
    款、違反道路交通管理事件統一裁罰基準表之規定，對異議
    人裁處罰鍰600 元，洵無違誤，應予維持。本件異議為無理
    由，應予駁回。
據上論結，應依道路交通案件處理辦法第19條，裁定如主文。
中    華    民    國    95   年    11    月    30     日
                  交通法庭    法  官  蕭胤瑮
上列正本證明與原本無異。
如不服本裁定，應於裁定送達後五日內向本院提出抗告狀。
                              書記官  黃炎煌
中    華    民    國    95    年    11    月    30    日


司法院資訊處製作；財團法人民間司法改革基金會備份。
